【裁判字號】    99,台上,3879
【裁判日期】    990624
【裁判案由】    違反毒品危害防制條例等罪
【裁判全文】
最高法院刑事判決            九十九年度台上字第三八七九號
上   訴 人  甲○○  男民國○○年○月○○日生
                    身分證統一編號：Ｚ000000000
                    住台灣省花蓮縣花蓮市○○街62號（另案
                    在台灣花蓮監獄執行中）
上列上訴人因違反毒品危害防制條例等罪案件，不服台灣高等法
院花蓮分院中華民國九十九年三月二十五日第二審判決（九十八
年度上訴字第三二八號，起訴案號：台灣花蓮地方法院檢察署九
十八年度偵字第四四九號），提起上訴，本院判決如下：
    主  文
上訴駁回。
    理  由
一、上訴不合法律上程式（即原判決附表《下稱附表》一編號3
販賣第二級毒品予張芳閣四罪）部分：
按刑事訴訟法第三百七十七條規定，上訴於第三審法院，非以判
決違背法令為理由，不得為之。是提起第三審上訴，應以原判決
違背法令為理由，係屬法定要件。如果上訴理由書狀並未依據卷
內訴訟資料，具體指摘原判決不適用何種法則或如何適用不當，
或所指摘原判決違法情事，顯與法律規定得為第三審上訴理由之
違法情形，不相適合時，均應認其上訴為違背法律上之程式，予
以駁回。本件上訴人甲○○上訴意旨略稱：(一)、原判決於主文之
執行刑部分，記載「販賣第二級毒品所得新台幣（下同）一萬八
千元均沒收，如全部或一部不能沒收時，均以其財產抵償之」（
按原審已裁定更正為一萬二千元）。然依附表一編號3 所記載四
次販賣行為中，最後一次之價金六千元尚未支付，原判決所記載
之執行刑，將之包括在內，有理由矛盾之違誤。(二)、原審雖以裁
定，將前揭誤寫之「一萬八千元」，更正為「一萬二千元」，但
上訴人既無所得，即無對價關係，原判決仍沿用販賣第二級毒品
罪論處，自有未合。(三)、附表一編號3 ，認定上訴人與（尚未起
訴之）陳鴻章共同販賣第二級毒品予張芳閣共四次，前三次販賣
所得，每次各為二千元。原判決既認定上訴人與陳鴻章為共同正
犯，卻未對陳鴻章一併宣告沒收，認事用法違背法令云云。
惟查：上訴第三審法院之案件，是否以判決違背法令為上訴理由
，應就上訴人之上訴理由書狀加以審查，至原判決究有無違法，
與上訴是否以違法為理由為兩事（參考本院七十一年台上字第七
七二八號判例）。本件原判決綜合全案卷證資料，本於事實審法
院之推理作用，認定上訴人自民國九十六年九月間起至九十七年
一月間止，有其事實欄一之(三)所載（即如附表一編號3 所示），
與陳鴻章共同販賣第二級毒品安非他命予張芳閣四次之行為，前
三次販賣價金，每次各為二千元，均已得款，第四次為六千元，
尚未支付等情。因而撤銷第一審關於此部分之判決（即第一審判
決附表編號3 ，販賣第二級毒品予張芳閣四罪部分），改判論處
上訴人共同販賣第二級毒品四罪（均累犯，於依自首等規定減輕
其刑後，各處有期徒刑二年二月）罪刑，已依據卷內資料，說明
其所憑之證據及認定之理由。上訴意旨對於原判決所為前揭論斷
，並未依據卷內資料，具體指摘有何違背法令情形。且查：(一)、
刑法第五十一條第九款規定，宣告多數沒收者，併執行之，故對
於宣告多數之沒收，定其應執行之刑與否，結果並無不同，同一
判決宣告多數之沒收，未予定其應執行之刑，尚難謂為違法。易
言之，多數沒收，應依「原宣告刑」，併執行之，法律並未規定
應另定其執行刑，縱予另定，亦非屬必要記載事項。原判決主文
關於應沒收金額之「宣告刑」部分，並無錯誤（見原判決第十六
頁附表一編號3 ，主文部分），故所宣告多數之沒收，若未予定
其應執行刑，原不發生違法問題。從而原判決雖在執行刑部分，
將沒收之總額「一萬二千元」，誤寫為「一萬八千元」，並不影
響於「原宣告刑」之本旨，況如另有重新定執行刑之原因時，前
定之執行刑亦當然失效，而不影響於全案情節。又判決如有誤寫
、誤算或其他類此之顯然錯誤者，法院得依聲請或依職權以裁定
更正；其正本與原本不符者，亦同，民事訴訟法第二百三十二條
第一項定有明文。關於刑事判決有顯係文字誤寫，而不影響於全
案情節與判決之本旨者，依司法院釋字第四三號解釋意旨，亦得
參照上開規定，由原審法院依聲請或本於職權以裁定更正。原審
對於前揭非必要記載事項之數額誤寫部分，已依法於九十九年四
月二十三日以裁定更正，此項裁定已送達於上訴人，前揭瑕疵已
經除去，應認為已經治癒，即不得再據為上訴第三審之理由。(二)
、附表一編號3 ，上訴人與陳鴻章第四次共同販賣安非他命予張
芳閣部分，雖未及付款即被查獲，但毒品已經交付，該買賣行為
已經完成，而屬販賣既遂，僅尚賒欠而已，並非無對價關係。上
訴意旨以：尚未付款即無對價關係，不能論以販賣罪云云。係以
自己之說詞，任意指摘，並非適法之第三審上訴理由。(三)、起訴
之效力，不及於檢察官所指被告以外之人，刑事訴訟法第二百六
十六條定有明文。陳鴻章未據起訴，並非本案之被告，原審自不
得在本件判決加以裁判。上訴意旨，指摘原判決未對陳鴻章一併
宣告沒收，亦難認係適法之第三審上訴理由。綜上所述，上訴意
旨所為前揭指摘，均與法律規定得為第三審上訴理由之違法情形
，不相適合。其關於附表一編號3 販賣第二級毒品四罪部分之上
訴，違背法律上之程式，應予駁回。
二、不得上訴於第三審法院（即附表一編號2 幫助黃雯筠施用第
二級毒品）部分：
上訴得對於判決之一部為之，未聲明為一部者，視為全部上訴，
刑事訴訟法第三百四十八條第一項定有明文。上訴人對原判決不
服，提起上訴，未聲明為一部上訴，依前開規定，應視為全部上
訴。惟刑事訴訟法第三百七十六條所列各罪之案件，經第二審判
決者，不得上訴於第三審法院，為該法條所明定。本件上訴人幫
助黃雯筠施用第二級毒品（即附表一編號2 ）部分，原審係依刑
法第三十條、毒品危害防制條例第十條第二項論處罪刑，核屬刑
事訴訟法第三百七十六條第一款之案件。依首開說明，既經第二
審判決，自不得上訴於第三審法院。上訴人猶對此部分提起上訴
，顯為法所不許，應予駁回。
三、未敘述上訴理由（即附表一編號1 販賣第二級毒品予黃雯筠
二罪、附表一編號4販賣第二級毒品予邱文瑞二罪及附表一編號5
轉讓禁藥予林如玉四罪）部分：
上訴得對於判決之一部為之，未聲明為一部者，視為全部上訴，
刑事訴訟法第三百四十八條第一項定有明文。上訴人對原判決不
服，提起上訴，未聲明為一部上訴，依前開規定，應視為全部上
訴。惟第三審上訴書狀，應敘述上訴之理由，其未敘述者，得於
提起上訴後十日內補提理由書於原審法院，已逾上述期間，而於
第三審法院未判決前仍未提出上訴理由書狀者，第三審法院應以
判決駁回之，刑事訴訟法第三百八十二條第一項、第三百九十五
條後段規定甚明。本件上訴人因違反毒品危害防制條例、藥事法
等罪案件，不服原審判決，於九十九年四月十二日提起上訴，關
於附表一編號1販賣第二級毒品予黃雯筠二罪、附表一編號4販賣
第二級毒品予邱文瑞二罪及附表一編號5 轉讓禁藥予林如玉四罪
部分並未敘述理由，迄今逾期已久，於本院未判決前仍未提出，
依上開規定，此部分之上訴自非合法，亦應予駁回。
據上論結，應依刑事訴訟法第三百九十五條，判決如主文。
中    華    民    國  九十九  年    六    月  二十四  日
                      最高法院刑事第六庭
                          審判長法官  謝  俊  雄
                                法官  陳  世  雄
                                法官  魏  新  和
                                法官  徐  文  亮
                                法官  吳  信  銘
本件正本證明與原本無異
                                      書  記  官
中    華    民    國  九十九  年    六    月  二十八  日
                                                      V

司法院資訊處製作；財團法人民間司法改革基金會備份。
